---
title: "Introduction à olivePhenR"
author: "Zaid Baitar"
date: "`r Sys.Date()`"
output: rmarkdown::html_vignette
vignette: >
  %\VignetteIndexEntry{Introduction à olivePhenR}
  %\VignetteEngine{knitr::rmarkdown}
  %\VignetteEncoding{UTF-8}
---

```{r setup, include=FALSE}
knitr::opts_chunk$set(echo = TRUE, warning = FALSE, message = FALSE)
```

## Introduction

`olivePhenR` est un package R dédié à la modélisation phénologique de l'olivier (*Olea europaea*). Il permet de :

- Calculer les **degrés-jours** et les **unités de froid**
- Détecter les **stades phénologiques** (dormance, débourrement, floraison, fructification)
- Analyser les **risques de gel tardif**
- Produire des **cartes phénologiques** à partir de données WorldClim
- Générer des **rapports automatiques** HTML/PDF

## Chargement du package

```{r}
library(olivePhenR)
```

## 1. Données climatiques journalières

```{r}
data("climate_sample")
head(climate_sample)
```

Le jeu de données contient `r nrow(climate_sample)` observations journalières avec les températures minimales et maximales.

## 2. Calcul des degrés-jours

```{r}
gdd_data <- calculate_degree_days(climate_sample, tbase = 10)
head(gdd_data[, c("date", "tmin", "tmax", "gdd", "gdd_cumul")])
```

## 3. Calcul des unités de froid

```{r}
chill_data <- calculate_chilling_units(gdd_data)
head(chill_data[, c("date", "tmin", "tmax", "chilling_units", "chilling_cumul")])
```

## 4. Détection des stades phénologiques

```{r}
stages <- detect_phenological_stage(chill_data)
dates <- attr(stages, "phenological_dates")

cat("Date de débourrement  :", as.character(dates$budburst), "\n")
cat("Date de floraison     :", as.character(dates$flowering), "\n")
cat("Date de fructification:", as.character(dates$fruiting), "\n")
```

## 5. Analyse du risque de gel

```{r}
flowering_date <- attr(stages, "phenological_dates")$flowering
risk <- analyze_frost_risk(stages, flowering_date = flowering_date)

cat("Jours de gel     :", risk$frost_days, "\n")
cat("Fréquence gel    :", round(risk$frost_freq * 100, 1), "%\n")
cat("Classe de risque :", risk$risk_class, "\n")
```

## 6. Observations de floraison au Maroc

```{r}
data("flowering_observations")
head(flowering_observations)
```

## 7. Visualisation des courbes phénologiques

```{r fig.width=7, fig.height=4}
plot_phenology_curves(chill_data)
```

## 8. Données raster WorldClim

Les fonctions `map_flowering_date()` et `map_frost_risk()` utilisent des données raster WorldClim téléchargées automatiquement :

```{r eval=FALSE}
# Téléchargement des données WorldClim (nécessite internet)
r_tmin <- load_climate_rasters(source = "worldclim", var = "tmin", res = 10)
r_tmax <- load_climate_rasters(source = "worldclim", var = "tmax", res = 10)

# Carte des dates de floraison
flowering_map <- map_flowering_date(r_tmin, r_tmax)
plot_risk_maps(flowering_map, title = "Mois de floraison de l'olivier")

# Carte du risque de gel
risk_map <- map_frost_risk(r_tmin, flowering_map)
plot_risk_maps(risk_map, title = "Risque de gel tardif")
```

## 9. Comparaison entre régions

```{r}
data_marrakech <- climate_sample
data_fes <- climate_sample
data_fes$tmin <- data_fes$tmin - 2
data_fes$tmax <- data_fes$tmax - 2

regions <- list(Marrakech = data_marrakech, Fes = data_fes)
compare_regions(regions)
```

## 10. Génération du rapport

```{r eval=FALSE}
# Générer un rapport HTML
generate_report(data = climate_sample, output_file = "rapport_olivier.html")

# Générer un rapport PDF
generate_report(data = climate_sample, 
                output_file = "rapport_olivier.pdf", 
                output_format = "pdf")
```

## Sources des données

| Données | Source |
|---------|--------|
| Températures mondiales | WorldClim v2.1 |
| Occurrences olivier | GBIF |
| Observations floraison | Données simulées Maroc |
