---
title: "Introduction à olivePhenR"
output: rmarkdown::html_vignette
vignette: >
  %\VignetteIndexEntry{Introduction à olivePhenR}
  %\VignetteEngine{knitr::rmarkdown}
  %\VignetteEncoding{UTF-8}
---

## Introduction

Le package `olivePhenR` permet de modéliser les stades phénologiques de l'olivier et d'analyser les risques de gel tardif à partir de données climatiques journalières.

## Chargement du package

```{r setup}
library(olivePhenR)
```

## Utilisation des données d'exemple

```{r data}
data("climate_sample")
head(climate_sample)
```

## Calcul des degrés-jours

```{r gdd}
gdd_data <- calculate_degree_days(climate_sample, tbase = 10)
head(gdd_data)
```

## Calcul des chilling units

```{r chilling}
chill_data <- calculate_chilling_units(gdd_data)
head(chill_data)
```

## Détection des stades phénologiques

```{r stages}
stages <- detect_phenological_stage(chill_data)
attr(stages, "phenological_dates")
```

## Analyse du risque de gel

```{r frost}
flowering_date <- attr(stages, "phenological_dates")$flowering
risk <- analyze_frost_risk(stages, flowering_date = flowering_date)
cat("Risque de gel :", risk$risk_class)
```

## Visualisation

```{r plot}
plot_phenology_curves(chill_data)
```
