---
title: "Introduction à olivePhenR"
author: "Zaid Baitar"
date: "`r Sys.Date()`"
output: rmarkdown::html_vignette
vignette: >
  %\VignetteIndexEntry{Introduction à olivePhenR}
  %\VignetteEngine{knitr::rmarkdown}
  %\VignetteEncoding{UTF-8}
---

```{r setup, include=FALSE}
knitr::opts_chunk$set(echo = TRUE, warning = FALSE, message = FALSE)
```

## Introduction

`olivePhenR` est un package R dédié à la modélisation phénologique de l'olivier (*Olea europaea*). Il permet de :

- Calculer les **degrés-jours** et les **unités de froid**
- Détecter les **stades phénologiques** (dormance, débourrement, floraison, fructification)
- Analyser les **risques de gel tardif**
- Produire des **visualisations** phénologiques

## Chargement du package

```{r}
library(olivePhenR)
```

## Données climatiques d'exemple

```{r}
data("climate_sample")
head(climate_sample)
```

Le jeu de données contient `r nrow(climate_sample)` observations journalières avec les températures minimales et maximales.

## Calcul des degrés-jours

Les degrés-jours (GDD) mesurent l'accumulation thermique au-dessus d'une température de base.

```{r}
gdd_data <- calculate_degree_days(climate_sample, tbase = 10)
head(gdd_data[, c("date", "tmin", "tmax", "gdd", "gdd_cumul")])
```

## Calcul des unités de froid

Les unités de froid (Chilling Units) mesurent l'accumulation du froid hivernal nécessaire à la levée de dormance.

```{r}
chill_data <- calculate_chilling_units(gdd_data)
head(chill_data[, c("date", "tmin", "tmax", "chilling_units", "chilling_cumul")])
```

## Détection des stades phénologiques

```{r}
stages <- detect_phenological_stage(chill_data)
dates <- attr(stages, "phenological_dates")

cat("Date de débourrement :", as.character(dates$budburst), "\n")
cat("Date de floraison    :", as.character(dates$flowering), "\n")
cat("Date de fructification:", as.character(dates$fruiting), "\n")
```

## Analyse du risque de gel

```{r}
flowering_date <- attr(stages, "phenological_dates")$flowering
risk <- analyze_frost_risk(stages, flowering_date = flowering_date)

cat("Jours de gel :", risk$frost_days, "\n")
cat("Fréquence gel :", round(risk$frost_freq * 100, 1), "%\n")
cat("Classe de risque :", risk$risk_class, "\n")
```

## Visualisation des courbes phénologiques

```{r fig.width=7, fig.height=4}
plot_phenology_curves(chill_data)
```

## Conclusion

Le package `olivePhenR` fournit un ensemble d'outils complets pour le suivi phénologique de l'olivier. Il peut être utilisé pour estimer les dates clés du cycle végétatif et évaluer les risques climatiques associés.
